【裁判字號】    90,上訴,1069
【裁判日期】    901003
【裁判案由】    偽造有價證券等
【裁判全文】
臺灣高等法院刑事判決                            九十年度上訴字第一六九號
    上  訴  人  臺灣宜蘭地方法院檢察署檢察官
    被      告  卯○○
         （原名葉春香）
    義務辯護人  丁○○
右上訴人因被告偽造有價證券等案件，不服臺灣宜蘭地方法院八十八年度訴字第二六
０號，中華民國九十年一月二十日第一審判決（起訴案號：臺灣宜蘭地方法院檢察署
八十八年度偵字第一０二二號、八十八年度偵字第一六四三號、八十八年度偵字第二
四五二號、八十八年度偵字第三四九三號），及檢察官併案審理（八十八年度偵字第
二八八一號、八十八年度偵字第二八八二號、八十八年度偵字第二七一一號），提起
上訴，本院判決如左：
    主  文
原判決撤銷。
卯○○連續意圖供行使之用，而偽造有價證券，處有期徒刑肆年。
如附表所示本票貳紙關於偽造「甲○○」、「李桂仁」為共同發票人部分及「己○○
」之名片壹張均沒收。
    事  實
一、卯○○與其母陳國裙（業經臺灣宜蘭地方法院以共同連續行使偽造私文書，足以
    生損害於公眾及他人，處有期徒刑伍月，如易科罰金，以佰元折算壹日）共同
    於民國（下同）八十六年六月間籌組民間互助會，預計期間為八十六年六月十日
    起至八十九年一月止，會首及會員共計三十二會，會款每期每人次為新台幣（下
    同）一萬元，每月十日在宜蘭縣羅東鎮○○路九五之三號開標，採外標制，竟共
    同意圖為自己不法所有並基於概括犯意，分別於八十六年七月十日、同年八月十
    日、八十七年三月十日，未經會員王美蘭、乙○○（原名為吳淑芬）、庚○○（
    以詹文琦名義）之同意，以該等會員之名義，連續虛填載標單上之標金分別為三
    千九百元、三千九百元及四千元表示競標之私文書，持以行使參加上述互助會之
    競標三次，再口頭向會員表示係活會會員王美蘭、乙○○、庚○○得標之方法冒
    標領取會款，足生損害於王美蘭、乙○○、庚○○，並以上開詐術向各該次互助
    會之活會會員收取會款，使各該互助會之活會會員蔡翠連（以丑○○名義）、簡
    玉里、潘惠玟、王碧如、李鳳凰（以羅世皓名義）、簡龍煌（以黃莉玲名義）等
    人陷於錯誤，而交付會款予卯○○，致活會會員受有合會金約三十五萬元許之損
    害。
二、卯○○於八十七年四月間，以甲○○之名義參加由乙○○所召集，自八十七年四
    月五日起至九十年三月二十日止，每會會款一萬元，標會地點在宜蘭縣羅東鎮○○路一號八樓之十一，包括會首共計四十五會，並約定得標會員於標得合會金同
    時應簽發本票以作為擔保。卯○○於八十七年四月五日以甲○○之名義參與投標
    並得標後，未經甲○○之同意，即基於行使偽造有價證券之意圖，簽發以卯○○
    、甲○○為共同發票人，並偽填金額為六十二萬零四百元，發票日八十七年四月
    七日之本票一張，並於甲○○之署押下蓋印自己之指印，並於八十七年四月八日
    ，在宜蘭縣羅東鎮○○○路南山人壽公司內交付予乙○○而行使，致乙○○陷於
    錯誤而交付合會金四十五萬元。嗣因該互助會中之會員丙○○（會單誤植為李桂
    仁）委託卯○○為其標會，惟卯○○於八十七年六月五日以丙○○之名義標得後
    ，又基於同一概括犯意，未將所標得之合會金轉交丙○○，反將標得之合會金四
    十五萬八千七百元侵占入己，接續前揭意圖供行使偽造有價證券之概括犯意，於
    八十七年七月九日，未經丙○○之同意，簽發以卯○○、李桂仁（原審誤寫為丙○○）為共同發票人，並偽填金額六十萬九千元，發票日為八十七年七月九日之
    本票一張，並於李桂仁署押下方蓋印自己之指印而行使，乙○○因而交付五十四
    萬八千七百元予卯○○。
三、卯○○基於同一詐欺之概括犯意，並意圖為自己不法之所有，於八十八年三月間
    在台北縣迴龍地區拾得離本人子○○所持有之第一商業銀行樹林分行票號為ＱＡ
    0000000，到期日為八十八年四月十三日到期，面額為二萬三千三百四十
    元之支票一張，並侵占入己。復於八十八年四月二十日十四時許，持自己以電腦
    打字列印之方式印製之「己○○」名片一張，至宜蘭縣宜蘭市○○路四十一之五
    號由巳○○所開設之巧馥服飾店，謊稱係宜蘭縣羅東鎮東光國中行政人員己○○
    ，使巳○○陷於錯誤，卯○○遂以其所拾得之前開支票持之向巳○○購買衣服共
    計一萬二千元，嗣經巳○○丈夫未○○提示後遭退票，電至東光國中及銀行後始
    知受騙。
四、案經丑○○、乙○○訴由台灣宜蘭地方法院檢察署檢察官偵查起訴及寅○○○、
    午○○、癸○○、壬○○訴由暨宜蘭縣警察局移送檢察官併案審理。
    理  由
一、訊之被告卯○○固坦承持其所印製之「己○○」名片購物，並交付所拾得他人之
    支票一張付款，甲○○及丙○○之簽名確非他們親簽，當時可能是急著要領這筆
    錢出來用，所以才會用他們名義出票，惟否認有何冒標互助會會員王美蘭、乙○○、庚○○之合會金、侵占丙○○之合會金，並偽用甲○○名義冒標合會金之犯
    行。辯稱：當時係王美蘭認為標金太高而退出，其母陳國裙只好承接王美蘭部分
    ，伊事前有經乙○○之同意，並約定如標得將平分合會金。庚○○是他自己標得
    ，標單也是他自己寫的。丙○○部分伊有與他商量，以他的名義借標，也向丙○○承諾要用自己的活會之合會金還給他等語。經查：
（一）被告卯○○與陳國裙於八十六年六月間籌組民間互助會，預計期間為八十六年
      六月十日起至八十九年一月止，會首及會員共計三十二會，會款每期每人次為
      新台幣（下同）一萬元，每月十日在宜蘭縣羅東鎮○○路九五之三號開標，採
      外標制之事實，為被告所自承，並有會單一紙在卷可稽。依會單上所載，八十
      六年七月十日、同年八月十日及八十七年三月十日分別由會員王美蘭、乙○○
      、庚○○以利息三千九百元、三千九百元及四千元標得，並有證人簡玉里、李
      鳳凰、寅○○○、潘惠玟、王碧如、簡龍煌、蔡翠蓮等人證述卯○○分別係以
      王美蘭、乙○○、庚○○之名義向渠等收取會款等語明確。證人乙○○、庚○○於偵查及原審審理時均否認曾同意卯○○使用其名義，證人乙○○供稱伊係
      看他人會單發現才知被盜標，證人庚○○證述伊係八十七年底要標的時候，才
      聽說已經被標走了，被告拿不出錢來，說要支票給伊，結果是辛○○已掛失之
      支票等語。證人王美蘭則於原審到院證稱：伊本有登記該互助會，但實際未參
      加，因伊只參加一會，但第一次要去標時看到有二個名字，伊又不認識被告所
      以就退出了，未繳過會頭錢等語，並於偵查中證稱：「我有參加，惟第一會開
      標，她用我名字標走，當天我因遲到，人在路上即有人向我說我得標，我進她
      家時，她母親向我說借我名義下標，隔天她向我收會錢我就拒絕並退出該互助
      會。... 」等語，足徵被告與其母陳國裙未經王美蘭之同意，即使用其名義下
      標，並取得合會金無訛，至王美蘭嗣後退出而由陳國裙事後承接該會，仍不影
      響其偽造標單並向活會會員詐取財物犯行之成立。足徵被告前揭辯稱均不足採
      信，被告此部分犯行堪予認定。
（二）卯○○以甲○○之名義參與投標並得標後，未經甲○○之同意，即基於行使偽
      造有價證券之意圖，簽發以卯○○、甲○○為共同發票人，並偽填金額為六十
      二萬零四百元，發票日八十七年四月七日之本票一張，並於甲○○之署押下蓋
      印自己之指印交付予乙○○而行使一節，業據乙○○指訴綦詳，此外，並有會
      單、以卯○○、甲○○為共同發票人之系爭本票各一紙在卷可稽。甲○○於原
      審囑託屏東地方法院訊問時證稱，伊並無參加該互助會，亦不知卯○○以其名
      義參加，伊未開過該張本票，本票上之筆跡非其所有，亦未授權卯○○簽發該
      本票等語。甲○○於本院調查時復為如上陳述（見本院九十年六月二十二日訊
      問筆錄）。證人李桂仁及其妻李林麗煌則於原審到院證稱，之前確有請卯○○
      代標，但卯○○表示未標得，嗣伊要去標時，會首乙○○即說已經標走了，伊
      才知情。卯○○未將所標得之合會金轉交予伊，所簽發以卯○○、李桂仁為共
      同發票人，並偽填金額六十萬九千元，發票日為八十七年七月九日之本票並未
      經伊同意，筆跡及指印均非其所有等語，並有以李桂仁、卯○○為共同發票人
      之系爭本票一張在卷可稽。又查被告卯○○於原審初訊時，辯稱該二張本票之
      「甲○○」、「李桂仁」非其所寫，指印亦非其所蓋，惟經原審送內政部警政
      署刑事警察局鑑定甲○○簽名處下之指紋與卯○○之指紋相符，被告始改稱可
      能為其指紋及筆跡，此有內政部警政署刑事警察局鑑定通知書及所附之筆跡鑑
      定說明及指紋鑑定說明各一紙可資佐證，是被告偽造二紙本票並進而行使暨侵
      占李桂仁所標得之合會金之犯行均堪予認定。至義務辯護人請求將上開被告以
      卯○○、甲○○為共同發票人所簽發之本票送交鑑定，以確定系爭本票之簽名
      是否為被告所寫乙節，惟如前所述，被告已於原審自白，甲○○及李桂仁之簽
      名確非他們親簽，當時可能是急著要領這筆錢出來用，所以才會用他們名義出
      票等語（見原審九十年一月十一日審判筆錄），是本院據上自白，核無再送鑑
      定之必要；另辯護人辯護意旨認為，被告係受李桂仁委託，代其投標並取得合
      會金，並不該當侵占罪之構成要件云云，然已如前述，李桂仁係請被告以「李
      桂仁」本人名義代為投標，與民法上受任人以自己之名義為委任人處理事務之
      情形迥異，是被告標得之合會金自屬丙○○所有，被告未將所標得之合會金轉
      交予李桂仁，自應成立刑法第三百三十五條第一項之侵占罪，併此敘明。至辯
      護人另辯稱系爭被偽造之兩紙本票中，有一紙本票上所記載之發票人為「李桂
      仁與卯○○」，偽造本票「李桂仁」之部分，並無生損害於「李桂仁」之可能
      云云，惟偽造有價證券，以假借他人名義，作成具有有價證券外形之證券為已
      足，不以果有作成名義之人為必要，附予明。
（三）卯○○於八十八年三月間拾得第一商業銀行樹林分行票號為ＱＡ000000
      0，到期日為八十八年四月十三日到期，面額為二萬三千三百四十元之支票一
      張，並侵占入己一節，業據被告坦白不諱，核與被害人子○○所述失竊情節相
      符，此外並有支票、退票理由單、掛失止付票據提示人資料查報表、遺失票據
      申報書各一紙在卷可考。被告復持自己以電腦打字列印之方式印製之「己○○
      」名片至巳○○所開設之巧馥服飾店，謊稱係宜蘭縣羅東鎮東光國中行政人員
      己○○，以其所拾得之前開支票持之向巳○○購買衣服共計一萬二千元，嗣經
      巳○○丈夫未○○提示後遭退票一節，均據被告坦白不諱，並有證人巳○○、
      未○○分別於原審訊問時及警訊時證述明確，此外並有扣案「己○○」之名片
      一紙足資佐證，被告此部分之詐欺犯行堪予認定。
二、論罪科刑部分：
    被告與陳國裙共同冒用如事實欄所指之會員名義偽造標金，該標單依刑法第二百
    二十條之規定應屬準私文書性質，表示係各該會員競標之行為，並足生損害於被
    偽造之會員，係犯刑法第二百十六條、第二百十條之行使偽造準私文書罪。又意
    圖不法之所有，以冒標之詐術向互助會活會會員騙取會款，係犯刑法第三百三十
    九條第一項之詐欺取財罪。被告行使偽造之發票人為甲○○與李桂仁二張本票有
    價證券，核犯刑法第二百零一條第一項之意圖供行使之用而偽造有價證券罪。其
    侵占李桂仁所標得之合會金之行為，亦犯刑法第三百三十五條第一項之侵占罪。
    被告偽造被冒用名義人署押為偽造準私文書之部分行為，而偽造準私文書之低度
    行為則為行使之高度行為所吸收，均不另論罪。另被告意圖供行使之用，而偽造
    有價證券並進而行使之，被告偽造署押部分，為偽造有價證券之階段行為，其行
    使偽造有價證券之低度行為，復為偽造有價證券之高度行為所吸收，均不另論罪
    。再被告意圖為自己不法之所有，而侵占離本人所持有之支票一紙，並向巳○○
    詐得財物，核犯刑法第三百三十七條之侵占離本人所持有之物罪、刑法第三十九
    條第一項之詐欺取財罪。被告與陳國裙共同偽造標單向活會會員詐取財物之行為
    ，二人間有犯意聯絡與行為分擔均為共同正犯，被告先後詐欺取財、行使偽造私
    文書、偽造有價證券之多次犯行，其時間緊接，犯罪構成要件相同，顯係基於概
    括之犯意反覆為之，應依連續犯之規定論以一罪，並加重其刑。又被告所犯右開
    行使偽造私文書罪、詐欺罪、偽造有價證券罪、侵占罪、侵占離本人所持有之物
    罪間，有方法結果之牽連關係，應依牽連犯之規定從一重之偽造有價證券罪論處
    。原審就被告偽造有價證券犯行部分據以論罪科刑，固非無見，惟票據之偽造或
    票據上簽名之偽造，不影響於真正簽名之效力，票據法第十五條定有明文。被告
    以他人之名義為共同發票人，而偽造本票，被告之簽名既為真正，其為發票人部
    分則仍屬有效之票據，不在應依法沒收之列，如僅將其他偽造之共同發票人部分
    沒收，並非不能執行，亦不影響真正發票人部分之票據效力，仍應依刑法第二百
    零五條規定予以沒收（參見最高法院八十七年度台上字第一０二五號、八十六年
    度台上字第七一八號裁判意旨）。本件被告自任發票人而簽發部分，係屬真實，
    不在應依法沒收之列，如僅將其他偽造之共同發票人「甲○○」、「李桂仁」部
    分沒收，並非不能執行，亦不影響真正發票人部分之票據效力，是仍應依刑法第
    二百零五條規定，將前揭二張本票關於偽造甲○○、李桂仁為共同發票人部分予
    以沒收，原審按同法第三十八條第一項第二款規定，僅宣告沒收前開二張本票上
    發票人欄偽造「甲○○」、「李桂仁」之署押（含指印），適用法律顯有違誤，
    檢察官上訴意旨，雖未指摘及此，然原判決既有如上可議之處，自應由本院將原
    判決撤銷改判，爰審酌被告因財力不佳周轉失靈之犯罪動機、目的、手段、被害
    人人數眾多、犯罪後坦承部分犯行，告訴人壬○○願予諒宥並無告訴之意等一切
    情狀，量處如主文第二項所示之刑。被告所偽造如附表所示之本票二張上關於偽
    造「甲○○」、「李桂仁」為共同發票人部分應依刑法第二百零五條規定均予以
    沒收，偽造「己○○」名片一紙，為被告所有並供犯罪所用之物，應依刑法第三
    十八條第一項第二款，宣告沒收，至偽造之標單三紙，業已滅失，經被告供明在
    卷，不另宣告沒收，併予敘明。至義務辯護人認為，原審就被告以甲○○名義標
    得會款部分論以詐欺罪，惟原審就此未認定被告有詐欺犯行，此觀諸原審判決理
    由欄一之（二）暨論罪科刑部分之記載自明，附此敘明。
三、公訴意旨另以：(1)被告卯○○前揭八十六年六月間所組之民間互助會，意圖為自
    己不法所有並基於概括犯意，亦未經會員劉許珠（會單以劉鳳珠名義）之同意，
    以該等會員之名義，虛填載標單上之標金，持以行使參加上述互助會之競標，足
    生損害於劉許珠，並以上開詐術向各該次互助會之活會會員收取會款，使各該互
    助會之活會會員蔡翠連（以丑○○名義）、簡玉里、潘惠玟、王碧如、李鳳凰（
    以羅世皓名義）、簡龍煌（以黃莉玲名義）等人陷於錯誤，而交付會款予卯○○
    ，致活會會員受有損害等語，因而認被告涉犯有詐欺、行使偽造私文書之罪嫌。
    (2)復基於同一概括犯意，於八十七年四月間，明知「鄭佑承」未參加由乙○○所
    召集，自八十七年四月五日起至九十年三月二十日止，每會會款一萬元之互助會
    。卯○○於八十七年七月五日以「鄭佑承」之名義參與投標並得標後，而使乙○○交付會款四十六萬七千七百元，因而認被告涉犯刑法第二百十六條第二百十條
    之行使偽造私文書罪、刑法第三百三十九條第一項詐欺罪嫌。(3)於八十七年十二
    月下旬，在宜蘭縣羅東鎮○○路一九三號，趁友人辛○○不注意之際，竊取張女
    已蓋妥用印之以台灣中小企業銀行羅東分行為付款人，票號ＡＵ0000000
    號、ＡＵ0000000號、ＡＵ0000000號之空白支票三紙，並基於意
    圖行使之用之概括犯意，於不詳時地，於上填載到期日金額，辛○○名義完成有
    價證券之簽發行為，並於八十七年十二月間至八十八年一月間，分持該三紙支票
    交付庚○○、辰○○及戊○○作為支付會款及保險費及佣金之用，因認被告亦涉
    犯刑法第二百零一條之偽造有價證券之罪、刑法第三百二十條第一項之竊盜罪嫌
    。經查：
（一）被告堅詞否認有冒標劉許珠之會，辯稱：劉許珠是其母親陳國裙向伊借標，係
      經其同意等語。證人劉許珠則供證，伊未被冒標，伊有去標，標息是三千一百
      元，被告並無向我借標等語，雖互核被告所辯，與證人劉許珠於原審所證不相
      一致，惟均否認有冒標劉許珠之標單之事，從而被告此部分之犯行尚難證明。
（二）被告堅詞否認有偽造鄭佑承標單之私文書之行為，辯稱，「鄭佑承」僅係伊使
      用之人頭，會款均係由其支付等語。經查原審「鄭佑承」之年籍地址均付闕如
      ，倘被告僅係使用「鄭佑承」之名義，並均由其繳交互助會會款，即難認有足
      生「鄭佑承」之損害之虞，從而尚難以刑法第二百十條之行使偽造私文書罪及
      刑法第三百三十九條第一項詐欺罪嫌相繩。
（三）訊之被告堅詞否認有何竊盜及偽造有價證券犯行，辯稱：伊與辛○○係朋友，
      當時曾告知伊有狀況，希望他將票借給伊，後來因為出事，票已經送出去了，
      所借之三張票，其中二張是當著他的面由伊填進金額，另一張是由他蓋好章，
      伊告知大約金額由他填入，印章全由他蓋好等語。被害人辛○○於原審則供證
      ，當日因店內客人很多，被告來向伊借票，因之前他常向伊借票，致伊信用破
      產，故伊不同意，結帳時發現支票短少，方知係被告所竊等語，足徵被告取得
      辛○○之三張支票是否經其同意，二人所供不同。證人劉興於原審雖證稱，被
      告曾多次向辛○○借票，但都跳票，後來就不再借他了，那天是他自己拿的等
      語。惟自承當天並不在場，是聽其女友辛○○所稱，顯見證人劉興所證尚難採
      為不利於被告之認定。公訴人雖以被告與被害人之通信內容中曾提及「請原諒
      ... 你們那三張票已經拿不回來... 」等語，惟此僅足證明系爭三張支票確為
      被告所取得，而被害人曾要求被告取回該票，被告已經將票交付他人之事實，
      尚難因此得知當初取票時確未經被害人之同意，此外，亦尚難以取得該票據而
      遭退票之證人戊○○、庚○○、辰○○等人所證之跳票情節、支票及退票理由
      單三紙、遺失票據申報書、掛失止付票據提示人資料查報表各一紙佐證被告確
      有竊盜與偽造有價證券之犯行。從而前開被害人之指述，查無其他補強之事證
      用以證明被告之犯行，是此部分之犯行尚難證明。
（四）公訴意旨認被告上開涉犯刑法第二百十六條、第二百十條之行使偽造私文書罪
      、第三百三十九條第一項詐欺罪、第二百零一條第一項偽造有價證券罪、第三
      百二十條第一項竊盜等罪嫌，本院均查無其他積極事證足認被告有何上開犯行
      ，其此部分之犯罪應屬不能證明，惟公訴人認此部分與右開被告有罪部分，有
      裁判上一罪之關係，均爰不另為無罪之諭知。
四、併辦部分：
（一）併辦意旨另以：告訴人寅○○○於八十六年一月五日召集互助會，每會每期為
      一萬元，採外標制，被告以其及母陳國裙名義參加，被告在四月份次要標會，
      但別人出標較高，經協議讓被告得標並約定被告於八月份次以後方可再得標，
      惟六月份次陳國裙親自出面表明該會屬本人所有與被告無涉，遂再次標得。告
      訴人遂要求被告須出具本票四十八張，每張面額為二萬八千三百五十元，並以
      被告為發票人，並以其弟葉雲翔為連帶保證人，惟葉雲翔嗣後否認出具本票一
      事，因而認被告涉犯刑法第三百三十九條第一項之詐欺罪、第二百零一條之偽
      造有價證券罪等語。然查，被告卯○○於原審及本院訊問時辯稱，當時係因經
      濟狀況不佳，故未繳交會款，所簽發之本票均經葉雲翔之同意等語。查被告以
      本身及其母之名義參加告訴人寅○○○所召集之互助會，嗣未依約定竟參與投
      標且嗣後未給付會款之行為，應屬民事上債務不履行之行為，尚與詐欺之構成
      要件未符。證人葉雲翔於原審到庭證稱，伊確有同意被告以其為本票之連帶保
      證人等語，足徵被告前揭所辯堪予採信，此外復查無其他事證足徵被告確有詐
      欺及偽造有價證券之犯行，此部分犯罪不能證明，惟因檢察官就此部分係依與
      前揭有罪部分有裁判上一罪之關係移送併辦。因審判不可分之故，不另為無罪
      之諭知。
（二）併辦意旨另以：於八十六年十一月五日起，被告向告訴人午○○、癸○○招攬
      互助會，每會二萬元採外標方式，含會首共是十八會，於每月五日開標，會期
      應至八十八年三或四月五日止，八十七年七月間被告向告訴人謊稱增加李林麗
    煌及陳淑萍，直至八十八年一月底被告逃逸，於八十八年六月五日停會尚有壬○○、李秀蘭、癸○○、午○○四個活會，另被告所稱增加二名會員之事亦屬
      不實，因而認被告觸犯刑法第三百三十九條第一項詐欺罪、第二百十六條第二
      百十條之行使偽造私文書罪等語。訊之被告辯稱，伊係使用李林麗煌、陳淑萍
      名義，會款均為伊繳納等語。證人陳淑萍、李林麗煌於原審均供稱未參加該會
      ，亦未繳交會款、且告訴人午○○、癸○○於原審亦自承不知陳淑萍、李林麗
      煌有無繳交會款，足認被告應僅係使用該二人之名義無訛，並堪信均由被告繳
      交該二名互助會之會款，難認有足生陳淑萍、李林麗煌損害之虞，被告所積欠
      活會會員之合會金部分應屬民事糾紛，從而尚難以刑法第二百十條之行使偽造
      私文書罪、刑法第三百三十九條第一項詐欺罪嫌相繩，此部分應屬犯罪不能證
      明，然因檢察官就此部分係依與前揭有罪部分，構成裁判上一罪之關係，移送
      併辦。因審判不可分之關係亦不另為無罪之諭知。
（三）併辦部分另以：被告卯○○意圖為自己不法之所有，於八十八年三月十五日下
      午五時三十分許，在板橋市○○路○段四十一號竊取子○○所持有之華南銀行
      埔墘分行空白支票七十六張、客票二十五張、信用卡、金融卡、存款簿、現金
      新台幣五萬元，美金二百元得手後據為己有，因而認被告涉犯有刑法第三百二
      十條第一項之竊盜罪嫌。被告堅詞否認有何竊盜犯行，辯稱伊僅在台北縣迴龍
      地區撿到一張支票（即第一商業銀行樹林分行票號為ＱＡ0000000，到
      期日為八十八年四月十三日到期，面額為二萬三千三百四十元）等語。經查本
      件並未自被告身上起獲上開被害人所失竊之物，此外，亦查無其他事證足資證
      明係被告所竊取而得，尚難以竊盜罪相繩，此部分應屬犯罪不能證明，然檢察
      官亦係依與前揭有罪部分，構成裁判上一罪之關係，而移送併辦。惟如前所述
      ，基於審判不可分之關係，亦不另為無罪之諭知，附此敘明。
據上論斷，應依刑事訴訟法第三百六十九條第一項前段、第三百六十四條、第二百九
十九條第一項前段，刑法第五十六條、第二百零一條第一項、第三百三十九條第一項
、第二百十條、第二百十六條、第二百二十條、第三百三十七條、第三百三十五條第
一項、第五十五條、第二百零五條、第三十八條第一項第二款、罰金罰鍰提高標準條
例第一條前段，判決如主文。
本案經檢察官蔡薰慧到庭執行職務。
中    華    民    國    九十      年      十        月        三        日
                              臺灣高等法院刑事第八庭
                                  審判長法  官  蔡  秀  雄
                                        法  官  沈  宜  生
                                        法  官  楊  炳  禎
右正本證明與原本無異。
如不服本判決應於收受送達後十日內向本院提出上訴書狀，其未敘述上訴之理由者並
得於提起上訴後十日內向本院補提理由書（均須按他造當事人之人數附繕本）。
                                        書記官  廖  素  花
中    華    民    國    九十     年       十        月        四        日
附表
┌──┬───────┬─────┬────────┬────────┐
│編號│發票人        │發票日    │金額            │備註            │
│    │              │          │                │                │
├──┼───────┼─────┼────────┼────────┤
│一  │葉春香        │八十七年四│六十二萬零四百元│                │
│  │甲○○        │月七日    │                │                │
├──┼───────┼─────┼────────┼────────┤
│二  │葉春香        │八十七年七│六十萬九千元    │                │
│    │李桂仁        │月九日    │                │                │
└──┴───────┴─────┴────────┴────────┘
附錄：本判決論罪科刑法條全文
刑法第二百零一條
意圖供行使之用，而偽造、變造公債票，公司股票或其他有價證券者，處三年以上十
年以下有期徒刑，得併三千元以下罰金。
行使偽造、變造之公債票、公司股票或其他有價證券或意圖供行使之用收集或交付於
人者，處一年以上七年以下有期徒刑，得併科三千元以下罰金。
刑法第三百三十九條第一項
意圖為自己或第三人不法之所有，以詐術使人將本人或第三人之物交付者，處五年以
下有期徒刑、拘役或科或併科一千元以下罰金。
刑法第二百十六條
行使第二百十條至第二百十五條之文書者，依偽造、變造文書或登載不實事項或使登
載不實事項之規定處斷。
刑法第三百三十七條
意圖為自己或第三人不法之所有，而侵占遺失物、漂流物或其他離本人所持有之物者
，處五百元以下罰金。
刑法第三百三十五條
意圖為自己或第三人不法之所有，而侵占自己持有他人之物者，處五年以下有期徒刑
、拘役或科或併科一千元以下罰金。
前項之未遂犯罰之。


司法院資訊處製作；財團法人民間司法改革基金會備份。
